【裁判字號】    97,審易,26
【裁判日期】    970909
【裁判案由】    竊盜等
【裁判全文】
臺灣高雄地方法院刑事判決              97年度審易字第26號
公  訴  人  臺灣高雄地方法院檢察署檢察官
被      告  甲○○
選任辯護人  江大寧律師
上列被告因竊盜等案件，經檢察官提起公訴（96年度偵字第3183
6 號），本院判決如下：
    主  文
甲○○被訴竊盜部分，無罪。
甲○○被訴毀損部分，公訴不受理。
    理  由
壹、無罪部分
一、公訴意旨略以：被告甲○○基於意圖為自己不法所有之犯意
    ，於民國96年2 月9 日夜間8 時至同年月11日下午5 時間某
    時，在高雄市○○區○○路46號前，竊取告訴人己○○所有
    、借予友人丙○○（原名葉秋美）使用，停放在上址前之車
    牌號碼ZB-5819 號自用小客車。嗣於96年2 月15日凌晨3 時
    50分許，被告駕駛上開自用小客車搭載不知情之戊○○，在
    高雄市○○○路與三多路口處，與告訴人乙○○駕駛之車輛
    發生擦撞，造成兩車毀損（毀損部分由本院另為公訴不受理
    之判決，詳後述），被告見狀乃棄車逃逸，嗣經到場處理員
    警在車牌號碼ZB-5819 號自用小客車內，發現被告所持用之
    行動電話1 具（行動電話序號：000000000000000 號、門號
    ：0000000000號），乃循線查悉上情，因認被告涉犯刑法第
    320 條第1 項之竊盜罪嫌。
二、按被告未經審判證明有罪確定前，推定其為無罪；犯罪事實
    ，應依證據認定之，無證據不得認定犯罪事實。又不能證明
    被告犯罪者，應諭知無罪之判決，刑事訴訟法第154 條、第
    301 條第1 項分別定有明文。次按，認定犯罪事實所憑之證
    據，雖不以直接證據為限，間接證據亦包括在內，然而無論
    直接證據或間接證據，其為訴訟上之證明，須於通常一般人
    均不致有所懷疑，而得確信其為真實之程度者，始得據為有
    罪之認定，倘其證明尚未達到此一程度，而有合理之懷疑存
    在時，即難遽採為不利被告之認定，最高法院著有76年臺上
    字第4986號判例可資參照。又依刑事訴訟法第161 條第1 項
    規定，檢察官就被告犯罪事實，應負舉證責任，並指出證明
    之方法。因此，檢察官對於起訴之犯罪事實，應負提出證據
    及說服之實質舉證責任。倘其所提出之證據，不足為被告有
    罪之積極證明，或其指出證明之方法，無從說服法院以形成
    被告有罪之心證，基於無罪推定之原則，自應為被告無罪判
    決之諭知，最高法院亦著有92年臺上字第128 號判例可參。
三、檢察官認被告涉犯前開罪嫌，無非係以扣案之行動電話、告
    訴人己○○、證人丙○○之陳述為主要依據。然訊據被告則
    堅詞否認有何上開犯行，辯稱：96年2 月14日晚上，伊原本
    與朋友在高雄縣鳳山市○○路上的某家超商前喝酒，之後伊
    與友人丁○○通電話，丁○○說要出去晃一晃，遂於翌日凌
    晨駕駛上開車牌號碼ZB-5819 號自用小客車來載伊，伊上車
    之後，丁○○就先去載其女友戊○○，之後伊等人就在高雄
    市區亂逛，至凌晨3 時許，丁○○說其累了，因而換伊駕車
    ，而由伊駕車後，才發生本件車禍。之前於警詢、偵訊中，
    伊是因為害怕，所以才不敢承認車子是伊開的。經查：
(一)、前開告訴人己○○所有，平時均由其友人即證人丙○○持有
    使用之車牌號碼ZB-5819 號白色自用小客車，於96年2 月9
    夜間8 時許，由證人丙○○停放在高雄市○○區○○路46號
    前，嗣於96年2 月11日下午5 時許，經證人丙○○發現遭竊
    等情，業據告訴人己○○於警詢（見偵1 卷第11、12頁）、
    偵訊（見偵2 卷第5 頁）、證人丙○○於偵訊（見偵2 卷第
    5 頁）中陳述明確，堪以認定。又被告先前於警詢、偵訊中
    ，雖均否認於96年2 月15日凌晨，其曾駕駛前開遭竊之車牌
    號碼ZB-5819 號自用小客車，然於本院審理中，其業就此節
    供述如上（見本院卷第22頁），且有其遺落在該自用小客車
    上之行動電話1 具（行動電話序號：000000000000000 號、
    門號：0000000000號）扣案足憑，再參以其先前否認有駕駛
    上開自用小客車時，對其案發當晚行蹤之供述（見偵1 卷第
    76至79頁、第80至84頁、第268 至270 頁），要與其上開行
    動電話之通聯紀錄（見偵3 卷第39至55頁）所示基地台位置
    不相符合，足認其於本院審理中之陳述，應較其先前於警詢
    、偵訊中所述可信，因此，被告於96年2 月15日凌晨，有因
    駕駛而持有告訴人己○○失竊之車牌號碼ZB -5819號自用小
    客車之事實，亦堪認定。
(二)、被告雖持有前揭遭竊之自用小客車，然一般人持有他人遭竊
    物品之原因非僅一端，舉凡買受、租賃、借貸、行竊所得、
    收受或故買贓物等，均不無可能，則於無其他證據可資佐證
    之情形下，尚難僅以被告持有前開遭竊之自用小客車，即遽
    謂該自用小客車係被告所竊得。況被告就其如何持有前開遭
    竊自用小客車之辯述，要與證人丁○○於本院審理中證述：
    96年2 月15日，伊有在南京路上的超商，將1 輛白色汽車交
    給被告使用，而該車的車號伊已經忘記了。又該車係於96年
    2 月14日午夜或翌日凌晨，由1 名綽號「阿成」的友人借給
    伊使用，但該綽號「阿成」的人，伊並不知道其年籍資料，
    只是在電玩店認識的朋友（見本院卷第61頁背面至第63頁）
    ，大致相符，則被告辯稱前開車牌號碼ZB-5819 號自用小客
    車，係因證人丁○○交與其駕駛而持有乙情，即非無據。雖
    證人丁○○於本院審理中證述：伊是於南京路的超商前，就
    將上開自用小客車交與被告駕駛，由被告去載伊女友戊○○
    ，而伊並沒有與被告一起上車，是與其他友人另行以機車為
    交通工具（見本院卷第62頁），要與被告前開辯詞並非全然
    一致，且其先前於偵訊中係證述：案發當日，伊在路上遇到
    友人「阿成」，當時「阿成」開系爭車輛表示要去市區逛，
    伊乃央請「阿成」到鳳山載伊女友戊○○云云（見偵1 卷第
    70頁），亦與其嗣於本院審理中之證述內容有所矛盾。然關
    於證人丁○○先後證述矛盾部分，其就此於本院審理中證稱
    ：因為本件車禍之發生，並非伊駕車所導致，伊不想無端遭
    受牽連，才會於偵訊中作前揭陳述（見本院卷第62頁），而
    此尚非與常情不合；又其於本院審理中所述與被告辯詞不相
    一致部分，查被告於本院審理中為前開供述與證人丁○○於
    本院審理中作證之時間，距離案發之時均已超過1 年，則渠
    2 人就部分案情之記憶有所不同，致所陳內容互有歧異，要
    非有違常理；而依被告與證人丁○○案發當時所使用行動電
    話之通聯紀錄所示（見偵3 卷第39至55頁、偵1 卷第54至65
    頁），渠2 人於96年2 月15日凌晨2 時30分許，其中1 人在
    高雄市○○區○○路附近，另1 人則在高雄縣鳳山市○○路
    附近，有以前開電話為聯絡之情，則被告與證人丁○○當時
    若是同在前開遭竊之自用小客車上，當不會有前開通聯情形
    發生，顯見證人丁○○所言應較被告可信，並足徵其於本院
    審理中所述，要無違背事實而刻意迴護被告之情。職是，尚
    難以證人丁○○所為證詞有先後不一，及與被告供述有歧異
    之情，即謂其所言無可採信，而不將之採認為有利於被告之
    認定。
(三)、被告既係因證人丁○○之交付而持有前開車牌號碼ZB-5819
    號自用小客車，即無從謂其有下手竊取該自用小客車之行為
    ，又依本件卷內所存證據，亦無從證明被告與竊取該自用小
    客車之人間，有共同為竊盜犯行之犯意聯絡，自難遽謂被告
    有本件竊盜犯行。
四、綜上，檢察官認被告涉犯前開竊盜犯行所憑之證據，尚未達
    於通常一般之人均不致有所懷疑，而得確信其為真實之程度
    ，依刑事訴訟制度「倘有懷疑，即從被告之利益為解釋」、
    「被告應被推定為無罪」之原則，即難為被告不利之認定。
    此外，復查無其他積極之證據，足資認定被告有何檢察官所
    指之犯行，自屬不能證明被告犯罪，依首開說明，自應為被
    告無罪之諭知。
五、至被告是否涉犯收受贓物罪嫌，因與其被訴之本件竊盜罪嫌
    ，基本社會事實並非同一，要非本院所得審理，應由檢察官
    另行處理；又證人丁○○所涉收受贓物罪嫌部分，亦應由檢
    察官另行處理，附此敘明。
貳、公訴不受理部分
一、公訴意旨略以：被告於96年2 月15日凌晨3 時50分許，駕駛
    告訴人己○○所有之上開車牌號碼ZB-5819 號自用小客車，
    因飆車而沿高雄市○○路由北往南方向，一路追趕由告訴人
    乙○○所駕駛之車牌號碼VJ-9383 號自用小客車，行經高雄
    市苓雅區○○○路51號前時，被告駕車自左側超越乙○○所
    駕駛之車輛，並基於毀損之未必故意，以其所駕駛之上開車
    牌號碼ZB-5819 號自用小客車右前車頭，故意撞擊乙○○所
    駕駛前揭車輛之左前車頭，欲迫使乙○○停車，乙○○因害
    怕而未停車，行至中華四路與三多路口處，被告所駕駛之上
    開車輛與乙○○駕駛之車輛發生擦撞，造成兩車均因而毀損
    ，因認被告涉犯刑法第354 條之毀損罪嫌。
二、按告訴乃論之罪，告訴人於第一審辯論終結前，得撤回其告
    訴；又告訴經撤回者，法院應諭知不受理之判決，並得不經
    言詞辯論為之，刑事訴訟法第238 條第1 項、第303 條第3
    款及第307 條分別定有明文。
三、本件被告因上開案件，經檢察官提起公訴，認被告涉犯刑法
    第354 條之毀損罪嫌，而依同法第357 條之規定，須告訴乃
    論。茲據告訴人己○○、乙○○於本院審理中，均具狀對被
    告撤回告訴，有撤回告訴狀可稽（見本院卷第44頁、第97-3
    頁）。揆諸前開說明，爰就此部分諭知不受理之判決。
據上論斷，應依刑事訴訟法第301 條第1 項、第303 條第3 款，
判決如主文。
本案經檢察官鄭益雄到庭執行職務。
中    華    民    國    97    年    9     月    9     日
                  刑事第七庭    法  官  陳君杰
以上正本證明與原本無異。
如不服本判決，應於判決送達後10日內，向本院提出上訴狀。
中    華    民    國    97    年    9     月    9     日
                                書記官  李承悌


司法院資訊處製作；財團法人民間司法改革基金會備份。
